臺灣嘉義地方法院刑事判決　　　　　　　　　　　　　　九十年度訴字第六一五號
　　公　訴　人　臺灣嘉義地方法院檢察署檢察官
　　被　　　告　甲○○
　　選任辯護人　汪玉蓮
　　　　　　　　蔡碧仲
　　　　　　　　吳碧娟　律師
右列被告因違反廢棄物清理法案件，經檢察官提起公訴（九十年度偵字第五五０七號
），本院判決如左：
    主  文
甲○○未依廢棄物清理法第二十條規定領有廢棄物處理許可證或核備文件，從事廢棄
物貯存，處有期徒刑壹年貳月，緩刑年，緩刑期內付保護管束。
    事  實
一、甲○○係土木包工業者，為客戶貯存、清除、處理建築廢棄物為其附隨業務。緣
    於民國九十年七月二十二日甲○○受僱在嘉義縣大林鎮明和里甘蔗崙八十七號拆
    除鐵皮屋，其子陳甲崇將載有石綿瓦類一般廢棄物約二點五公噸之卡車停放於該
    鎮○○段明和小段第一地號嘉義縣所有委託大林鎮公所管理之公有土地，嗣因卡
    車傾卸設備損壞，甲○○明知其未依廢棄物清理法第二十條之規定領有廢棄物清
    除、處理許可證或核備文件，竟於同年月二十五日上午七時許指示不知情之工人
    將石綿瓦鏟下卡車，放置於該公有土地上，而貯存廢棄物。旋於九十年七月二十
    六日上午，因嘉義縣政府建設局、財政局、環保局、及警察局民雄分局與大林鎮
    公所相關業務單位公務員至該土地會勘甲○○無權占有土地情形，而查獲上情。
二、案經嘉義縣警察局民雄分局報告臺灣嘉義地方法院檢察署檢察官偵查起訴。
    理  由
一、訊據被告甲○○固坦認於右揭時地傾倒石綿瓦類一般廢棄物之事實，惟矢口否認
    有何違反廢棄物清理法之犯行，辯稱：廢棄物清理法第二十二條第二項第四款之
    罪所處罰之對象，以經營廢棄物清除、處理業務之團體或個人始該當之云云。惟
    查：右揭犯罪事實，業據被告於警訊及檢察官偵查中坦承不諱（警卷第一至三頁
    ），核與證人謝青青即嘉義縣政府建設局公用事業課技佐、黃泓儒即嘉義縣政府
    環保局約僱稽查員、鄭弘勝即大林鎮公所建設課技士於警訊中所指陳關於右揭土
    地遭被告傾倒廢棄物之所見情形相符（警卷第四至八頁），並有土地會勘名冊一
    紙、會勘相片十張與嘉義縣政府環保局稽查工作紀錄表、土地登記簿謄本、土地
    所有權狀、地籍圖謄本各一份可稽（警卷第九至十四之一頁、第二二至二六頁）
    。其次，修正前廢棄物清理法第二十二條第二項第四款前段規定（見後述），係
    處罰擅自貯存、清除、處理廢棄物之行為，所指依同法第二十條規定領有許可證
    或核備文件，為阻卻違法之事由，非謂該款規定僅處罰公、民營「機構」，否則
    一般人擅自貯存、清除、處理廢棄物，卻無法處罰，當違該法為改善環境、維護
    國民健康之旨（此為我國最高審判機關近來所持之見解，參照最高法院九十年度
    臺上字第三六０、三八三０、四八一四、六八九０號等刑事判決），況被告既於
    本院審理中供承係從事土木包工業，所承包工程產生之廢棄物如經發包人委託，
    除非數量多，否則即由伊清除等語（本院九十年十二月十九日審判筆錄第二至三
    頁），足見廢棄物之貯存、清除、處理顯屬被告之附隨業務無疑，被告所辯，尚
    有誤會。又環境保護工作，主管機關推行多年，被告自不能諉為不知，其未依法
    領有廢棄物清除、處理許可證或核備文件，即從事廢棄物貯存工作，難謂無違法
    性之認識。事證明確，被告之犯行堪以認定。
二、查被告甲○○行為後，廢棄物清理法已於九十年十月二十四日修正公布，並自同
    年月二十六日生效，其中第二十二條第二項第四款之條次已改為第四十六條第一
    項第四款，法定刑由一年以上五年以下有期徒刑，得併科新臺幣一百萬元以下罰
    金，修正為一年以上五年以下有期徒刑，得併科新臺幣三百萬元以下罰金，新舊
    法比較結果，以舊法有利於被告，依刑法第二條第一項但書規定，應適用舊法處
    斷。次按公、民營廢棄物清除、處理機構經營廢棄物之貯存、清除或處理業務，
    應列明專業技術人員與貯存清除、處理之工具、方法、設備及場所，向地方主管
    機關申請核發許可證；但從事有害事業廢棄物之貯存、清除或處理者，地方主管
    機關應先報請中央主管機關核准，始得發給許可證，修正前廢棄物清理法第二十
    條定有明文。又按行政院環境保護署依廢棄物清理法第十五條授權訂定之廢棄物
    貯存清除處理方法及設施標準第二條第一、二、三款規定，事業廢棄物之貯存，
    指事業廢棄物於清除、處理前，放置於特定地點或貯存容器、設施內之行為；事
    業廢棄物之清除，指事業廢棄物之收集、運輸行為；事業廢棄物之處理，指中
    間處理，即事業廢棄物在最終處置前，以物理、化學、生物、熱處理或其他處理
    方法，改變其物理、化學、生物特性或成分，達成分離、減積、去毒、固化或安
    定之行為，最終處置，即衛生掩埋、封閉掩埋、安定掩埋或海洋棄置事業廢棄
    物之行為，再利用，即事業機構產生之事業廢棄物自行、販賣、轉讓或委託做
    為原料、材料、燃料、填土或其他經中央主管機關及目的事業主管機關認定之用
    途行為，並應符合本標準規定者。從而，將石綿瓦類之一般廢棄物放置於特定地
    點之行為，應屬貯存一般廢棄物之行為。核被告所為，係犯修正前廢棄物清理法
    第二十二條第二項第四款前段未依廢棄物清理法第二十條規定領有廢棄物處理許
    可證或核備文件，從事廢棄物貯存罪。被告利用不知情之工人貯存廢棄物，乃間
    接正犯。查被告曾因違反臺灣地區與大陸地區人民關係條例案件，經本院於八十
    五年三月二十日以八十五年度朴簡字第二四號簡易判決處拘役五十九日，於八十
    五年四月二十七日確定，於八十五年八月二十八日易科罰金執行完畢，此有臺灣
    高等法院被告全國前案紀錄表可參（尚不構成累犯），爰審酌被告前開素行狀況
    ，所犯已危害環境衛生、國民健康，犯後未能坦承全部犯行，惟事後已將土地恢
    復原狀，有照片七張可稽（偵查卷第十一至十四頁）及其他一切情狀，量處如主
  文所示之刑，以資儆懲。查被告前未曾受有期徒刑以上刑之宣告，已如前述，因
    一時失慮，偶罹刑典，經此偵審之教訓，當知所警惕，信無再犯之虞，本院認所
    宣告之刑以暫不執行為適當，併諭知緩刑三年，以啟自新。然被告無顧貯存廢棄
    物之處所乃公有土地，猶任意破壞環境，顯見其法治觀念薄弱，本院復認其於緩
    刑期內應有具體措施，予以適時進行輔導與矯正，爰依刑法第九十三條第一項規
    定，諭知於緩刑期內交付保護管束，以收後效。
三、公訴意旨另以：被告甲○○自八十四年間起未經告訴人即上開土地管理機關大林
    鎮公所之許可，擅自竊佔土地，作為放置挖土機、沙土等物，經該公所函催遷移
    ，均置之不理，直至九十年七月二十六日始清除地上物並回復原狀，交還告訴人
    ，因認被告就此部分涉有刑法第三百二十條第二項之竊佔罪嫌。本件公訴人認被
    告涉有該竊佔犯行，係以被告於警訊、偵查中坦承無權占有該土地之自白及證人
    謝青青、鄭弘勝於警訊中之指陳為所憑之論據，訊據被告堅決否認有何竊佔之犯
    罪事實，辯稱：未收到公文要求返還土地等語。按犯罪事實應依證據認定之，無
    證據不得推定其犯罪事實，刑事訴訟法第一百五十四條定有明文。經查：被告雖
    於系爭土地放置挖土機、水泥攪拌機、沙土等物，且水泥攪拌機上已攀爬藤蔓，
    有前開現場照片可參，然被告並未以藩籬或其他障礙物將土地加以隔離，且被告
    既為土木包工業者，自需時常將施工機具駛往工作地點，顯然無排除土地所有權
    人之實力支配而將土地置於自己實力支配之下之意思，自與刑法第三百二十條第
    二項竊佔罪之構成要件有間，則被告是否確有竊佔之主觀犯意，即屬不能證明，
    從而尚不能以被告無權占有該土地之事實，推認被告竊佔該土地。依上所述，公
    訴人所舉之證據不足以證明被告犯罪，此外本院復查無其他證據證明被告確有公
    訴人所指之此部犯行，惟公訴意旨既認此部分與前揭論罪科刑之違反廢棄物清理
    法犯行間有牽連犯之裁判上一罪關係，爰不另為無罪之諭知。
據上論斷，應依刑事訴訟法第二百九十九條第一項前段，修正前廢棄物清理法第二十
二條第二項第四款前段，刑法第二條第一項但書、第十一條前段、第七十四條第一款
、第九十三條第一項，判決如主文。
本案經檢察官柯月美到庭執行職務。
中    華    民    國      九十一      年      一        月      二      日
                                      臺灣嘉義地方法院刑事第一庭
                                          審判長法  官  許  進  國
                                                法  官  林  世  芬
                                                法  官  廖  政  勝
右正本證明與原本無異。
如不服本判決，應於判決送達後十日內向本院提出上訴狀( 應附繕本 )。
中    華    民    國      九十一      年      一        月      二      日
                                                書記官  陳  湘  蓉
附錄本案論罪科刑法條全文：
修正前廢棄物清理法第二十二條第二項
有左列情形之一者，處一年以上五年以下有期徒刑，得併科一百萬元以下罰金︰
一  任意棄置有害事業廢棄物者。
二  事業機構未依本法規定之方式貯存、清除、處理或再利用廢棄物，致污染環境者
    。
三  未經主管機關許可，提供土地回填、堆置廢棄物者。
四  未依第二十條規定領有廢棄物清除、處理許可證或核備文件，從事廢棄物貯存、
    清除、處理，或未依廢棄物清除、處理許可證或核備文件內容貯存、清除、處理
    廢棄物者。
五  執行機關委託未取得許可證之公、民營廢棄物清除、處理機構，清除、處理一般
    廢棄物者；或明知受託人非法清除、處理而仍委託者。
六  公、民營廢棄物處理機構或執行機關未處理廢棄物，開具虛偽證明者。
